【裁判字號】    95,聲,368
【裁判日期】    951018
【裁判案由】    返還擔保金
【裁判全文】
臺灣宜蘭地方法院民事裁定               95年度聲字第368號
聲  請  人  聯邦商業銀行股份有限公司
法定代理人  丙○○
代  理  人  甲○○
相  對  人  乙○
            丁○○
上列當事人間聲請返還擔保金事件，本院裁定如下：
    主  文
聲請駁回。
    理  由
一、本件聲請人聲請意旨：聲請人前遵本院95年度裁全字第 942
    號假扣押裁定，提供擔保金向臺灣板橋地方法院以該院95年
    度存字第4738號提存事件提存在案。然經聲請人向臺灣板橋
    地方法院聲請對相對人所有之財產為強制執行時，經發現該
    財產於查封前即已移轉第三人，致無從辦理查封登記，故聲
    請人之提存實係基於錯誤之事實，且未致相對人有何損害，
    供擔保之原因應已消滅，為此爰依據民事訴訟法第104 條第
    1項第1款、提存法第16條第1項第5款之規定，聲請返還擔保
    金等語。
二、然查，聲請人前遵本院95年度裁全字第942 號裁定，曾提供
    面額新台幣10萬元之中央政府建設公債94年度甲類第2 期債
    票為擔保，並經以臺灣板橋地方法院95年度存字第4738號事
    件提存後，對相對人聲請假扣押強制執行乙節，業有本院上
    揭假扣押卷宗及聲請人所提出之提存書為證。本件聲請人既
    係依據本院前開假扣押裁定辦理提存，擔保金額又與假扣押
    裁定所示之應供擔保內容相符，顯無其所稱提存錯誤之情形
    ，是其主張依據提存法第16條第1項第5款規定聲請返還擔保
    金，核屬無據。再者，聲請人持假扣押裁定向臺灣板橋地方
    法院聲請假扣押強制執行時，雖經地政事務所及該法院通知
    該請求執行之標的因已移轉他人致無從辦理查封執行，聲請
    人又已查無債務人之其他財產等情，然聲請人既已聲請假扣
    押強制執行在案，自難認本件有供擔保之原因消滅情事。且
    聲請人倘撤回該假扣押強制執行，則其所述情節堪認符合「
    假扣押於執行程序實施前撤回執行之聲請」之要件，聲請人
    只要向民事執行處聲請核發「未執行證明」或「撤回執行證
    明書」，即可逕向提存所聲請發還擔保金，毋庸民事庭裁定
    （此可參見臺灣高等法院86年度抗字第2464號裁判意旨）；
    又縱認上述情形執行法院認為並未符合「假扣押於執行程序
    實施前撤回執行之聲請」之情形，而不予核發「未執行證明
    」，則聲請人亦應於撤回假扣押執行後，定期催告相對人行
    使權利，始得聲請返還擔保金。聲請人既未證明已撤回假扣
    押執行，亦未取得執行法院核發之「未執行證明」，或並定
    期催告相對人行使權利，而主張本件因執行法院即臺灣板橋
    地方法院民事執行處並無在核發未執行證明等語，聲請本院
    裁定返還擔保金，自有未恰，不應准許。
中    華    民    國    95    年    10    月    18    日
                  臺灣宜蘭地方法院民事庭
                      法  官  邱景芬
正本與原本無異。
如不服本裁定應於裁定送達後10日內提出抗告狀（須附繕本），
並繳納抗告費新臺幣1,000元。
中    華    民    國    95    年    10    月    23    日
                      書記官  邱美龍


司法院資訊處製作；財團法人民間司法改革基金會備份。
